【裁判字號】    89,易,1
【裁判日期】    890324
【裁判案由】    重利
【裁判全文】
臺灣新竹地方法院刑事判決                          十  八十九年度易字第一號
    公  訴  人  臺灣新竹地方法院檢察署檢察官
    被      告  丙○○
    被      告  丁○○
    被      告  乙○○
右列被告等因重利案件，經檢察官提起公訴（八十八年度偵字第三五六○號），本院
判決如左：
    主    文
丙○○共同連續乘他人急迫、輕率、無經驗，貸以金錢，而取得與原本顯不相當之重
利，處有期徒刑肆月，如易科罰金以參佰元折算壹日，緩刑貳年。
丁○○、乙○○共同連續乘他人急迫、輕率、無經驗，貸以金錢，而取得與原本顯不
相當之重利，各處有期徒刑參月，如易科罰金均以參佰元折算壹日，均緩刑貳年。
扣案之行動電話0000000000號、行動電話0000000000號各壹具
及計算機壹個、借款人資料貳紙、空白本票壹本，均沒收。
    事    實
一、丙○○基於基於概括犯意，自八十七年十一月間某日起，在新竹市等地，以在報
    紙分類廣告上刊登「小額借款，電話0000000000（丙○○所有）、0
    000000000號（乙○○所有）」之方式，招攬需款孔急、輕率或無經驗
    之人來電借款，而以新台幣（下同）每萬元日息三千元（即日息三十分）之高利
    出借，嗣於八十七年十一月二十日，貸予蘇志威四萬元，預扣十天利息一萬二千
    元，期間已繳付五萬元利息；至八十八年四月一日止又連續貸予不詳姓名者三人
    均為二萬至三萬元之金錢，均以十日為一期，按上述利率收取與原本顯不相當之
    重利。復自八十八年四月一日起，夥同有共同犯意聯絡之丁○○、乙○○各出資
    五萬元，貸予不詳姓名年籍者四人均係二至三萬元之金錢；並於八十八年四月二
    十七日貸予甲○○十四萬元，預扣十天利息四萬元，其中並要求借款人簽發借貸
    金額二倍之本票一張、房屋讓渡書，及書立借據一張作為借款憑據，且交付身份
    證明文件、建物、土地所有權狀、交屋憑證，作為質押。嗣於八十八年四月二十
    八日下午三時許，在新竹縣寶山鄉○○村○鄰○○路二號，丙○○、丁○○、乙○○與蘇志威約定返還借款之際，為蘇志威報警查獲，並扣得借款及收取利息時
    交借款人蘇志威簽立之借據二張、本票二紙、蘇志威友人葉志隆簽立之本票一紙
    、借款人甲○○所簽發之借據一紙、讓渡證書、本票一紙（附於空白本票一本內
    ），丙○○所有之行動電話（0000000000號）、乙○○所有之行動電
    話（0000000000號）各一具及計算機一個、借款人名冊二紙等物。
二、案經新竹縣警察局報告台灣新竹地方法院檢察署檢察官偵查起訴。
        理  由
一、訊據被告丙○○、丁○○、乙○○對於右揭事實均坦白承認，核與被害人蘇志威
    、甲○○於警訊時指述情節均相符合，此外復有借款及收取利息時交借款人蘇志
    威簽立之借據二張、本票三紙、借款人甲○○所簽發之借據一紙、讓渡證書、本
    票一紙（附於空白本票一本內），被害人二人之身分證各一枚、甲○○所有質押
    於被告三人處之房屋、土地所有權狀各一份、交屋憑證、丙○○所有之行動電話
    （0000000000號）、乙○○所有之行動電話（0000000000
    號）各一具及計算機一個、借款人名冊二紙等物，扣案足憑，事證明確，被告三
    人之犯行均堪認定，應予依法論科。
二、核被告丙○○、丁○○、乙○○所為，均係犯刑法第三百四十四條之重利罪。被
    告三人就上揭犯行，有犯意之聯絡及行為之分擔，皆為共同正犯；被告三人多次
    犯行，均時間緊接，方法相同，觸犯構成要件相同之罪名，顯皆係基於概括犯意
    為之，均依連續犯規定論以一罪，並均依法加重其刑。爰審酌被告三人均年富力
    強，竟不思上進，迭以高利剝削他人，非但紊亂金融體制，且對被害人亦造成損
    害，然兼衡其等均年輕識淺，思慮不週，犯後坦承犯行，且從未以暴力手段索討
    借款，尚有遷善之念等一切情狀，分別量處如主文所示之刑，並均諭知易科罰金
    之折算標準。另查被告三人前均未曾受有期徒刑以上刑之宣告，有卷附臺灣新竹
    地方法院檢察署刑案資料查註紀錄表可按，且三人現均有正當職業，有在職證明
    書三紙足憑，被告丙○○、丁○○犯本案時尚就學中亦遭學校退學，有修業證明
    書二紙在卷可參，被告三人經此次偵審程序，信無再犯之虞，本院認所宣告之刑
    以暫不執行為適當，均併諭知緩刑二年，以啟自新。
三、行動電話0000000000號、行動電話0000000000號分別為丙○○、乙○○所有、及計算機一個為丙○○所有、借款人蘇志威、甲○○之資料
    各一紙為被告三人所有，且均為供犯罪所用之物；空白本票係供犯罪預備之物，
    且為被告所有，業據被告等供明在卷，應依法宣告沒收。又扣案之借款人蘇志威
    簽立之借據二張、本票三紙、借款人甲○○所簽發之借據一紙、讓渡證書、本票
    一紙（附於空白本票一本內）查均係被告等供擔保之用，於渠等清償債務時，尚
    須返還於甲○○等人，依法自不得宣告沒收；其餘扣案物則非被告犯罪所得，且
    不屬被告三人所有，不得宣告沒收，併此敘明。
據上論結，應依刑事訴訟法第二百九十九條第一項前段，刑法第二十八條、第五十六
條、第三百四十四條、第七十四條第一款、第三十八條第一項第二款、第三款，罰金
罰鍰提高標準條例第一條前段、第二條，判決如主文。
本案經檢察官許麗美到庭執行職務。
中      華      民      國    八十九    年      三      月    二十四    日
                                台灣新竹地方法院刑事第一庭
                                      法  官    滕  治  平
右正本證明與原本無異。
如不服本判決，應於判決送達後十日內向本院提出上訴狀( 應附繕本 )，上訴於
臺灣高等法院。
                                      書記官    謝  國  聖
中      華      民      國    八十九    年      三      月    二十四    日
附錄本案論罪科刑法條：
刑法第三百四十四條：
乘他人急迫、輕率或無經驗貸以金錢或其他物品，而取得與原本顯不相當之重利者，
處一年以下有期徒刑、拘役或科或併科一千元以下罰金。


司法院資訊處製作；財團法人民間司法改革基金會備份。
